【裁判字號】    92,易,1140
【裁判日期】    920711
【裁判案由】    家暴傷害
【裁判全文】
臺灣臺北地方法院刑事判決                        九十二年度易字第一一四０號
    公訴人  臺灣臺北地方法院檢察署檢察官
    被  告  丁○○
右列被告因傷害案件，經檢察官聲請簡易判決處刑（九十二年度偵字第八五九二號）
，本院改依通常程序審理，判決如左：
      主  文
丁○○傷害人之身體，處有期徒刑肆月，如易科罰金，以參佰元折算壹日。
      事  實
一、丁○○與丙○○係兄妹關係，雙方因購屋糾紛，約於民國九十一年五月十三日，
    至台北縣板橋市○○路二五八號七樓之律師事務所協商，雙方不歡而散，丁○○
    與丙○○陸續下至一樓騎樓處，再度發生爭執，丁○○竟基於傷害之意，徒手毆
    打丙○○左眼，致其受有左眼玻璃體退化合併飛蚊症等傷害。
二、案經丙○○訴請台灣台北地方法院檢察署檢察官偵查起訴。
      理  由
一、訊據被告丁○○固坦承於右揭時、地，與告訴人丙○○發生推擠，惟矢口否認有
    何傷害行為，辯稱：當時是告訴人先出手打伊太太戊○○○，伊本於防衛才從後
    面將告訴人拉開，但不知告訴人眼睛為何會受傷云云。經查：
（一）被告於右揭時、地，徒手攻繫告訴人眼睛成傷等情，業據告訴人於偵查中指述
      綦詳，核與目擊證人即被告大妹甲○○○及二妹乙○○○於本院審理時證陳：
      被告出手打告訴人的眼睛，當時告訴人眼睛腫起來有流血，伊等就送告訴人去
      三總等語相符（見本院九十二年七月八日審判筆錄），而告訴人眼睛初經醫師
      診斷結果為左眼眼球及眼臉挫傷合併結膜下出血，嗣經醫師複診結果為左眼玻
      璃體退化合併飛蚊症等傷害，此有三軍總醫院附設民眾診療服務處（下稱三總
      ）診斷證明書二紙及眼睛受傷相片三幀在卷可參（見他字卷第五頁至第七頁）
      ，則告訴人指述被告毆打其眼睛成傷一節，信而有徵，堪予採信。雖被告辯稱
      ：告訴人原本就有飛蚊症云云，然本院向三總函詢告訴人眼睛發生飛蚊症原因
      ，經三總以九十二年六月二十三日集逵字第０九二００一二一二八號函暨附病
      歷資料稱：「查陳員九十一年九月二十日來門診之主訴其飛蚊症是在九十一年
      五月十三日外傷後所產生，臨床上此症的確有可能因外傷導致」等語，是告訴
      人遭被告攻擊後造成左眼眼球及眼臉挫傷合併結膜下出血等外傷，導致日後左
      眼玻璃體退化合併飛蚊症等傷害，堪予認定，被告前開空言辯詞，顯係卸責之
      詞，不足為採。
（二）至於，證人即被告之配偶戊○○○證陳：當時是告訴人先打伊，眼鏡都被打掉
      在地上，被告才跑過來將告訴人推開云云，惟甲○○○及乙○○○二人卻證陳
      未看見告訴人打戊○○○等情，則戊○○○前開證詞，顯有可議之處。再者，
      戊○○○既自稱：伊視力不佳，領有殘障證明，當天是傍晚，而眼鏡又被告訴
      人打掉，根本看不太到人等語，何以在未戴眼鏡情形能看到被告過來推開告訴
      人，除兩相矛盾之外，更與被告辯稱從後面將告訴人拉開等情不合，則其證言
      顯係迴護被告之詞，不足為採。又按刑法第二十三條之「正當防衛」，係以對
      於現在不法之侵害，而出於防衛自己或他人權利之行為為要件。因之正當防衛
      ，必對現在之不法侵害，始能成立，若侵害已成過去，或預料有侵害而侵害尚
      屬未來，則其加害行為，自無成立正當防衛之可言（最高法院八十四年度台上
      字第六一三八號判決意旨參照），縱認被告為阻止告訴人打戊○○○而出手，
      但據戊○○○證陳：被告推開告訴人之後，告訴人沒有再毆打伊等情，則被告
      主張告訴人不法侵害顯已不復存在，被告出手毆打告訴人左眼自無正當防衛之
      可言。
（三）綜上各節，被告動手毆打告訴人左眼成傷之事實，已臻明確，被告前開辯詞均
      不足為採。是本件事證明確，被告傷害犯行洵堪認定。
二、核被告所為，係犯刑法第二百七十七條第一項之傷害罪。爰審酌被告與告訴人係
    親兄妹，被告竟因購屋糾紛協商未果，在眾親人面前，出手攻擊告訴人左眼，致
    其受有左眼玻璃體退化合併飛蚊症等傷害，事後未能對自己暴行提出道歉，先質
    疑告訴人眼睛本有飛蚊症痼疾，再以防衛配偶之意推開告訴人，或以告訴人眼睛
    可能是碰到地面或其他物品而受傷置辯，毫無任何悔悟之意，犯後態度不佳等情
    狀，量處如主文所示之刑，並諭知易科罰金之折算標準。
三、本件係檢察官聲請以簡易判決處刑之案件，因被告所犯之罪不合刑事訴訟法第四
    百四十九條所定得以簡易處刑之案件，本院改用通常程序審判之。
據上論斷，應依刑事訴訟法第四百五十二條、第二百九十九條第一項前段，刑法第二
百七十七條第一項、第四十一條第一項前段，罰金罰鍰提高標準條例第一條前段、第
二條，判決如主文。
本案經檢察官孟令士到庭執行職務。
中      華      民      國    九十二    年      七      月     十一     日
                              臺灣臺北地方法院刑事第一庭
                                  法    官    傅  中  樂
右正本證明與原本無異。
如不服本判決，應於判決送達後十日內，向本院提出上訴狀。
                                  書 記 官    陳  靜  君
中      華      民      國    九十二    年      七      月     十一     日
附論罪科刑依據法條：
中華民國刑法第二百七十七條
 (普通傷害罪)
傷害人之身體或健康者，處三年以下有期徒刑、拘役或一千元以下罰金。
犯前項之罪因而致人於死者，處無期徒刑或七年以上有期徒刑；致重傷者
，處三年以上十年以下有期徒刑。


司法院資訊處製作；財團法人民間司法改革基金會備份。
